【裁判字號】    97,交聲,181
【裁判日期】    970807
【裁判案由】    違反道路交通管理處罰條例聲明異議
【裁判全文】
臺灣花蓮地方法院交通事件裁定         97年度交聲字第181號
原處分機關  交通部公路總局臺北區監理所花蓮監理站
異  議  人
即受處分人  甲○○
上列異議人即受處分人因違反道路交通管理處罰條例案件，對於
交通部公路總局臺北區監理所花蓮監理站民國97年6月4日所為之
處分（處分案號：花監違字第裁44-P00000000號），聲明異議，
本院裁定如下：
    主  文
異議駁回。
    理  由
一、本件異議人即受處分人甲○○於民國97年5月4日上午11時10
    分許，騎車牌號碼XF3-472 號重型機車（下稱上開機車），
    行經花蓮縣吉安鄉○○路○ 段與北安街81巷之交岔路口闖紅
    燈，經花蓮縣警察局吉安分局員警當場以異議人違反道路交
    通管理處罰條例第53條第1項規定，掣開花警交字第P000000
    00號違反道路交通管理事件通知單舉發，嗣經原處分機關於
    97年6月4日以異議人依違反道路交通管理處罰條例第53條第
    1項、第63條第1項第3款之規定，裁處異議人罰鍰新臺幣（
    下同）1800元，並記違規點數3點。
二、聲明異議意旨略以：舉發違反道路交通管理事件通知單所載
    之違規情節與事實不符，且該路段不應如此草率設置紅綠燈
    管制，應加以檢討，以改進交通流量更為流暢。又警察當時
    站立之位置是否可看清楚所有來車，且伊當時在「華一汽車
    」看車後，才繼續騎車，並未闖紅燈，另警察利用路邊停放
    之汽車作掩護，突然貿出取締，即有不當，為此具狀聲明異
    議云云。
三、本院查：
（一）按汽車行駛到交岔路口，其行進、轉彎，應遵守燈光號誌
      或交通指揮人員之指揮，遇有交通指揮人員指揮與燈光號
      誌並用時，以交通指揮人員之指揮為準，道路交通安全規
      則第102條第1項第1 款定有明文。又汽車駕駛人，行經有
      燈光號誌管制之交岔路口闖紅燈者，處1,800元以上5,400
      元以下罰鍰；汽車駕駛人有第53條情形者，除依原條款處
      罰緩外，並予記違規點數3點，道路交通管理處罰條例第5
      3條第1項、第63條第1項第3款亦分別定有明文。又道路交
      通管理處罰條例及道路交通規則關於汽車之定義係包括「
      機器腳踏車」在內，道路交通管理處罰條例第3條第8款、
      道路交通規則第2條第1項第1款分別定有明文。
（二）本件異議人於上開時、地騎上開機車闖紅燈，經花蓮縣警
      察局吉安分局員警以異議人違反道路交通管理處罰條例第
      53條第1 項規定，當場開單舉發等事實，有上開舉發違反
      道路交通管理事件通知單、花蓮縣警察局吉安分局97年 5
      月30日吉警交字第0975000278號函影本各1 紙在卷可稽，
      且異議人於本院調查時即陳稱：伊當時行駛在中央路由南
      往北方向等語（見本院卷第16頁），此與該舉發違反道路
      交通管理事件通知單所載違規地點：中央路3 段、北安街
      81巷；違規事實：闖紅燈直行（由南往北）等語，並無不
      符，並無異議人所辯稱記載有誤之情形。且據證人即舉發
      本件違規事件之警員林聰明到庭證述：當天我跟一個同事
      葉祥本值勤巡邏勤務，我們在中央路跟和平路口，我們站
      在中央路的人行道值勤定點取締闖紅燈勤務，當時中央路
      3段與北安街81 巷的交岔路口之中央路上的號誌燈已經變
      成紅燈，當時中央路上北上車道的全部車輛停止在等紅燈
      ，但異議人在變紅燈3 秒後，闖紅燈並且繼續行駛通過該
      路口，我在中央路與和平路口將異議人攔下，和平路口距
      北安街81巷約有30公尺等語（見本院卷第17頁、第18頁）
      屬實，衡諸證人林聰明係在上開交岔路口前方約30公尺之
      路旁稽查交通違規情事，並非駕車巡邏隨機取締，誤判之
      可能性應相當低，且證人林聰明僅係取締本案之員警，本
      案之前與異議人素不相識，亦無仇怨，自無設詞誣陷致身
      觸偽證重罪之必要，復參以警員係代表國家執行道路交通
      安全與秩序之維護及違規行為之公務員，其依法製單舉發
      違反道路交通管理處罰條例所列之違規事實，本質上為行
      政處分，係公務員基於職務上權力，依法就特定之具體事
      件所為具公法上效果之單方行政行為，自具一定之公信力
      ，除非有充份之事證足認該等執行公權力之公務員認知之
      事實有誤或有違法失職之情事，否則本院認為應以值勤員
      警所認知之事實為可信，而採為判斷之依據。
（三）至於異議人指稱：該路段不應如此草率設置紅綠燈管制，
      應加以檢討，以改進交通流量更為流暢云云，然該路口是
      否應設置紅綠燈管制交通，此為行政機關基於其行政權行
      使之範疇，尚非本院得以審查之事項，以免侵奪行政機關
      之職權，且與本院認定異議人有無闖紅燈之違規行為無涉
      ，附此敘明。
四、綜上所述，本件異議人確有在前揭時、地闖越紅燈之違規行
    為，則原處分機關依據道路交通管理處罰條例第53條第1 項
    、第63條第1項第3款之規定，裁處異議人罰鍰1800元並記違
    規點數3 點，核無違誤，異議人之異議為無理由，應予駁回
    。
據上論斷，應依道路交通案件處理辦法第19條，裁定如主文。
中    華    民    國    97    年    8     月    7     日
                        交通法庭      法  官  許乃文
上列正本證明與原本無異。
如對本裁定不服，應於送達後5日內，向本院提出抗告狀（應抄
附繕本）。
中    華    民    國    97    年    8     月    11    日
                                      書記官


司法院資訊處製作；財團法人民間司法改革基金會備份。
